【裁判字號】    97,上訴,692
【裁判日期】    970710
【裁判案由】    偽造文書等
【裁判全文】
臺灣高等法院高雄分院刑事判決         97年度上訴字第692號
上  訴  人  臺灣高雄地方法院檢察署檢察官
上  訴  人
即  被  告  甲○○
上列上訴人因被告偽造文書等案件，不服臺灣高雄地方法院96年
度訴字第3472號中華民國97年2 月21日第一審判決（起訴案號：
臺灣高雄地方法院檢察署96年度偵字第8439號），提起上訴，本
院判決如下：
     主  文
上訴駁回。
     事  實
一、甲○○基於意圖為自己不法所有及行使偽造私文書之犯意，
    於民國94年12月初，明知其並無台灣歐舒丹股份有限公司（
    台灣歐舒丹公司）之代理及銷售權，而透過網路以「徐凱瑾
    」的名義向乙○○佯稱：其擁有台灣歐舒丹公司合法代理營
    業、銷售權，可用非常優惠價格取得產品，因其生病有意將
    代理權轉讓他人，致使乙○○不疑有他而同意承受該代理權
    ，甲○○並於94年12月20日，在其高雄縣鳳山市○○街189
    巷18號住處內，自行製作台灣歐舒丹公司「轉約書」、「特
    約方案合作契約書」各1 份，復在上開「轉約書」上轉約人
    處偽造「徐凱瑾」之署押及印文各2 枚，以及於上開「特約
    方案合作契約書合約書」中「立契約書人」甲方欄內，繕寫
    台灣歐舒丹公司之代表人王元宏之姓名、住址、統一編號及
    電話等資料，並於94年12月中旬某日，委由不知情之刻印行
    人員，偽刻「台灣歐舒丹股份有限公司」及負責人「王元宏
    」之印章後，偽蓋「台灣歐舒丹股份有限公司」之印文3 枚
    、負責人「王元宏」之印文1 枚，於同年月22日將上開2 份
    合約1 式2 份郵寄予乙○○填寫資料後簽名並蓋章以行使，
    足生損害於「徐凱瑾」、「台灣歐舒丹股份有限公司」及「
    王元宏」，並以此詐術使乙○○陷於錯誤，遂依甲○○所製
    作上開合約之規定，於95年1 月2 日匯款新台幣（下同）10
    0 萬元交付予甲○○，並於翌日陸續向甲○○下單訂貨，共
    計詐得184 萬5214元。
二、甲○○另行基於行使偽造私文書及意圖為自己不法所有之犯
    意，於95年5 月26日，透過電子郵件以「李小姐」及「戴先
    生」之名義向丙○○佯稱：蘭嘉絲汀亞瑟化學有限公司（下
    稱蘭嘉絲汀公司）係專門自國外進口歐舒丹、瑰柏翠、植村
    秀及詩蘭克等化妝品等語，並附上上開產品之折扣報價資料
    ，致丙○○不疑有他而同意與甲○○合作並簽訂買賣合約，
    而甲○○明知蘭嘉絲汀公司係其父親李晃沐所開設之公司，
    公司並未生產歐舒丹、瑰柏翠、植村秀及克蘭詩等品牌化妝
    品，竟未經蘭嘉絲汀公司及李晃沐之授權或同意下，於95年
    6 月11日，在高雄縣鳳山市○○街189 巷18號處內，私自製
    作蘭嘉絲汀公司「進口商品買賣合約書」，並利用李晃沐所
    持有之「蘭嘉絲汀亞瑟化學有限公司」、「李晃沐」印章未
    上鎖之機會，盜用上開印章，在上開合約書中甲方處蓋「蘭
    嘉絲汀亞瑟化學有限公司」、負責人「李晃沐」之印文各2
    枚，並於同年月12日將上開合約1 式2 份交予丙○○填寫資
    料後簽名並蓋章，以此方式偽造屬私文書之「進口商品買賣
    合約書」，將該偽造之私文書交予丙○○而行使之，足生損
    害於蘭嘉絲汀公司及李晃沐，並以此詐術使丙○○陷於錯誤
    ，遂依甲○○所製作上開合約之規定，於95年7 月27日陸續
    匯款至甲○○所有之中國信託商業銀行西台南分行「000000
    000000」號帳戶中，然甲○○收受貨款後，並未依約交付，
    經丙○○多次催討均藉故拖延，拒不返還已收取之款項約25
    萬元。
三、甲○○又另行基於行使偽造私文書及意圖為自己不法所有之
    犯意，於95年3 月間，甲○○透過網路以「林秀家」的名義
    並留下手機號碼0000000000號，向丁○○訂購化妝品約23萬
    元，取得丁○○之信任後，復於95年7 月11日又以「李紅誼
    」的名義並留下手機號碼0000000000號，透過電子郵件的方
    式向丁○○推薦歐舒丹、瑰柏翠、植村秀及契爾氏等產品，
    並附有上開產品之折扣報價資料，致丁○○不疑有他，而以
    電話與署名「李紅誼」之甲○○聯絡，並表示同意與蘭嘉絲
    汀公司合作並簽訂買賣合約，甲○○又於95年7 月11日，在
    相同地點，以相同手法偽造蘭嘉絲汀公司「買賣合作契約書
    」，在該契約書中甲方處繕寫蘭嘉絲汀公司負責人李晃沐之
    身分證字號，並盜蓋「蘭嘉絲汀亞瑟化學有限公司」、負責
    人「李晃沐」之印文各2 枚，於同年7 月13日將上開合約1
    式2 份郵寄予丁○○簽名並蓋章，以偽造屬私文書之「買賣
    合作契約書」，並將該等偽造之私文書交予丁○○行使之，
    足生損害於蘭嘉絲汀公司及李晃沐，以此詐術使丁○○陷於
    錯誤，遂依甲○○所製作上開合約之約定及指示匯入之帳號
    ，於同年7 月13日起至同年8 月3 日止分別匯款共計183 萬
    2870元至蘭嘉絲汀公司所有之合作金庫北高雄分行帳號「00
    00000000000 」號、戴冠群所有之中國信託銀行永康分行帳
    號「000000000000」號及永康網寮郵局帳號「000000000000
    00」號內，然甲○○收受貨款後，卻未依約交付貨品，事後
    甲○○雖已清償6 萬之貨款，惟所餘141 萬1351元迄今仍未
    給付，經丁○○向其催討，卻避不見面，始悉上情。
四、案經丁○○、丙○○、乙○○訴由高雄縣政府警察局左營分
    局移送台灣高雄地方法院檢察署檢察官偵查起訴。
     理  由
壹、證據能力部分：
    按被告以外之人於審判外之陳述雖不符刑事訴訟法第159 條
    之1 至之4 等4 條之規定，而經當事人於審判程序同意作為
    證據，法院審酌該言詞陳述或書面陳述作成時之情況，認為
    適當者，亦得為證據，刑事訴訟法第159 條之5 第1 項定有
    明文。其立法意旨在於傳聞證據未經當事人之反對詰問予以
    核實，原則上先予排除，惟若當事人已放棄反對詰問權，於
    審判程序中表明同意該等傳聞證據可作為證據，基於尊重當
    事人對傳聞證據之處分權，及證據資料愈豐富，愈有助於真
    實發見之理念，且強化言詞辯論主義，使訴訟程序得以順暢
    進行，上開傳聞證據亦具有證據能力。經查，本件證人即告
    訴人丁○○、丙○○、乙○○於警訊中及偵查中於檢察事務
    官及證人即被害人李晃沐於警訊中之陳述內容，其性質雖屬
    傳聞證據，又查無符合同法第159 條之1 至之4 等前4 條之
    情形，但其等所為之上開警訊及偵查中陳述之內容，未經檢
    察官、被告於法院審理中聲明異議，即視為同意其等之陳述
    作為證據，並審酌其等上開陳述與待證事實具有關聯性，作
    為本案之證據亦屬適當，爰認其等上開陳述之證言均具有證
    據能力，而得作為本件認定犯罪事實之證據。
貳、實體部分：
一、上開事實，業據上訴人即被告甲○○（下稱被告）於本院及
    原審審理中坦承不諱，核與證人即告訴人丁○○、丙○○、
    乙○○及證人即被害人李晃沐於警訊及偵查中證述之情節相
    符，復有台灣歐舒丹公司「轉約書」、「特約方案合作契約
    書」、蘭嘉絲汀亞瑟化學有限公司「進口商品買賣合約書」
    、「買賣合作契約書」影本各1 份在卷可查，並有匯款人為
    乙○○之匯款單12紙、匯款人為丙○○之匯款單2 紙、匯款
    人為威賢國際有限公司之匯款單6 紙在卷可憑，被告罪證明
    確，犯行堪以認定。
二、核被告所為上開犯罪事實一、二、三部分，均係分別犯刑法
    第216 條、第210 條行使偽造私文書及第339 條第1 項詐欺
    取財罪。被告上開所犯偽造及盜用署押及印文之行為，為偽
    造私文書之階段行為；又其所涉偽造私文書之低度行為為行
    使偽造私文書之高度行為所吸收，均不另論罪。被告上開犯
    罪事實一、二及三分別成立之行使偽造私文書及詐欺取財等
    2 罪，均係為達詐欺取財之目的下，在密接之時間內以偽造
    私文書並進而行使為之，雖觸犯不同罪名，侵害不同法益，
    但在一般社會通認應可認為其上開行使偽造私文書以達詐欺
    取財之目的，係一犯罪行為而觸犯數罪名，為想像競合犯，
    依刑法第55條規定，從一重之行使偽造私文書罪論處。又被
    告上開所犯犯罪事實一、二、三之行使偽造私文書罪，犯意
    各別，應予分論併罰。
三、原審認被告罪證明確，因而適用刑法第2 條第1 項前段、刑
    法第216 條、210 條、第339 條第1 項、第55條、第51條第
    5 款、第219 條等規定，並審酌被告未經「台灣歐舒丹公司
    」、「蘭嘉絲汀亞瑟化學有限公司」、「徐凱瑾」、「王元
    宏」、「李晃沐」等之同意或授權，冒用其等名義，偽造上
    開私文書後，持以向告訴人等詐取財物，有害交易安全之公
    共利益，且而詐取之財物金額非低，犯後坦承犯行態度尚可
    等一切情狀，各量處有期徒刑1 年2 月、4 月、1 年2 月；
    又因被告所犯上開等三罪，均係於96年4 月24日以前所為，
    合於中華民國96年罪犯減刑條例第2 條第1 項第3 款之規定
    ，分別減其宣告刑二分之一即為有期徒刑7 月、2 月、7 月
    ，並定其應執行刑為有期徒刑1 年2 月。又敘明台灣歐舒丹
    公司「轉約書」上偽造之「徐凱瑾」署押及印文各2 枚、「
    特約方案合作契約書」偽造之「台灣歐舒丹股份有限公司」
    印文3 枚及偽造之「王元宏」印文1 枚，不問屬於犯人與否
    ，均宣告沒收之。蘭嘉絲汀亞瑟化學有限公司「進口商品買
    賣合約書」及其上盜用之「蘭嘉絲汀亞瑟化學有限公司」印
    文2 枚、「李晃沐」印文2 枚、蘭嘉絲汀亞瑟化學有限公司
    「買賣合作契約書」上及其上盜用之「蘭嘉絲汀亞瑟化學有
    限公司」印文2 枚、「李晃沐」印文2 枚，均非違禁物，且
    已非屬被告所有，不另為沒收之宣告。另被告委由不知情之
    人偽刻之「徐凱瑾」印章，並非違禁物，且未扣案，為免執
    行之困難，不予宣告沒收。核其認事用法，並無不合，量刑
    亦屬允當。被告上訴意旨，指摘原判決量刑過重；公訴人上
    訴意旨指摘原判決量刑過輕，均無理由，應予駁回。
三、公訴意旨另以：甲○○於95年1 月間，透過網路以「張玉君
    」的名義並留下手機號碼0000000000，向告訴人戊○○訂購
    化妝品約20萬元，取得告訴人之信任後，向告訴人佯稱：其
    擁有台灣歐舒丹公司之化妝品合約，可用市價6 折取得產品
    等語，以此詐術使告訴人陷於錯誤，而同意向冒名「張玉君
    」之被告下單訂貨，嗣於95年3 月間告訴人撥打上開手機欲
    與「張玉君」聯繫，被告則佯稱：其為「張玉君」的妹妹，
    因張玉君在香港出車貨，現正昏迷中，其願意出面代為處理
    云云，告訴人不疑有他，而於同年5 月16日起至同年8 月7
    日止陸續匯款至被告郵局帳戶中，共計60萬7956元，然被告
    收受貨款後，並未依約交付貨品，事後雖清償22萬之貨款予
    告訴人，惟所餘18萬元迄今仍不給付，經告訴人向其催討，
    卻避不見面，因認被告甲○○涉有刑法第339 條第1 項之詐
    欺取財罪嫌等語。惟按犯罪事實應依證據認定之，無證據不
    得認定犯罪事實，又不能證明被告犯罪，應諭知無罪之判決
    ；刑事訴訟法第154 條第2 項及第301 條第1 項分別定有明
    文。再按刑事訴訟法上所謂認定犯罪事實之證據，係指足以
    認定被告確有犯罪行為之積極證據而言，如未能發現相當證
    據或證據不足以證明，自不能以推測或擬制之方法，以為裁
    判基礎。訊之被告甲○○對於與告訴人戊○○透過網路進行
    台灣歐舒丹貨品交易一事固不諱言，惟堅決否認有何詐欺之
    犯行，辯稱：伊均有接告訴人而匯款送貨品予告訴人等語。
    經查，本件公訴意旨認被告涉有上開詐欺取財之罪嫌，無非
    以告訴人戊○○之為其論據，惟查證人即告訴人戊○○於原
    審審理中到庭證稱：被告是否用「張玉君」名義與伊交易無
    差別，且被告跟伊說可以以6 折價格賣給他貨品，伊確實也
    有以6 折的價格跟被告買貨，而且有收到貨物，台灣歐舒丹
    公司的部分都已經結清，貨也交付清楚等語（見原審卷第33
    頁），此外，復查無其他事證足以證明被告與告訴人於進行
    交易之過程中，有何施用詐術之情事。揆諸上開說明，被告
    上開之犯罪尚屬不能證明，惟因公訴意旨認與上開犯罪事實
    一部分之犯行有連續犯之裁判上一罪之關係，爰不另為無罪
    之諭知。
據上論斷，應依刑事訴訟法第368條，判決如主文。
本案經檢察官王登榮到庭執行職務。
中    華    民    國    97    年    7     月    10    日
                  刑事第四庭    審判長法  官  蕭權閔
                                      法  官  陳吉雄
                                      法  官  吳進寶
以上正本證明與原本無異。
如不服本判決應於收受本判決後10日內向本院提出上訴書狀，其
未敘述上訴理由者，並得於提起上訴後10日內向本院補提理由書
狀（均須按他造當事人之人數附繕本）「切勿逕送上級法院」。
中    華    民    國    97    年    7     月    10    日
                                      書記官  林佳蓉
附錄本判決論罪科刑法條：
中華民國刑法第210 條（偽造變造私文書罪）
偽造、變造私文書，足以生損害於公眾或他人者，處5 年以下有
期徒刑。
中華民國刑法第216 條（行使偽造變造或登載不實之文書罪）
行使第210 條至第215 條之文書者，依偽造、變造文書或登載不
實事項或使登載不實事項之規定處斷。


司法院資訊處製作；財團法人民間司法改革基金會備份。
